【裁判字號】    98,抗,1068
【裁判日期】    980706
【裁判案由】    假扣押
【裁判全文】
臺灣高等法院民事裁定                  98年度抗字第1068號
抗  告  人  甲○○
上列抗告人因與相對人乙○○等間假扣押事件，對於中華民國98
年6 月3 日臺灣板橋地方法院98年度全字第2461號裁定，提起抗
告，本院裁定如下：
    主  文
抗告駁回。
抗告費用由抗告人負擔。
    理  由
一、按債權人就金錢請求或得易為金錢請求之請求，欲保全強制
    執行者，得聲請假扣押；假扣押非有日後不能強制執行或甚
    難執行之虞者，不得為之；請求及假扣押之原因應釋明之；
    前項釋明如有不足，而債權人陳明願供擔保或法院認為適當
    者，法院得定相當之擔保，命供擔保後為假扣押，民事訴訟
    法第522 條第1 項、第523 條第1 項、第526 條第1 項、第
    2 項分別定有明文。所謂「請求之原因事實」，即本案請求
    所由發生之原因事實。所謂「假扣押之原因」，指債權人日
    後有不能強制執行或甚難執行之虞，或應在外國為強制執行
    之情形，例如債務人浪費財產，增加負擔，或就其財產為不
    利益之處分，將成為無資力之狀態，或將移住遠地、逃匿無
    蹤、隱匿財產等是。再按民事訴訟法第526 條第2 項修正理
    由為：「依原第2 項規定，債權人得供擔保以代釋明，惟債
    權人聲請假扣押，應使法院信其請求及假扣押之原因大致為
    正當，故仍應盡其釋明責任。然其釋明如有不足，為補強計
    ，於債權人陳明就債務人可能遭受之損害願供擔保並足以補
    釋明之不足，或於法院認以供擔保可補釋明之不足並為適當
    時，法院均可斟酌情形定相當之擔保，命債權人供擔保後為
    假扣押，爰修正第2 項」，是債權人就「請求」及「假扣押
    之原因」均有釋明之責，必待提出釋明而尚有不足，始得供
    擔保以補釋明之不足，倘債權人未就「請求」或「假扣押之
    原因」為任何釋明，縱其陳明願供擔保，仍不得准其供擔保
    以補釋明之欠缺，其假扣押之聲請自不應准許。
二、抗告人於原法院聲請假扣押相對人所有在新台幣503,780 元
    範圍內之財產，主張假扣押原因為：相對人有脫產意圖，致
    伊將來有不能強制執行之虞云云。惟抗告人於原法院提出之
    本票、存摺等影本，係用以釋明假扣押之本案請求，與假扣
    押原因之釋明無關。又原法院以抗告人未釋明假扣押原因為
    由，裁定駁回抗告人之聲請，抗告人提起抗告，仍未就「假
    扣押原因」提出任何證據以為釋明。至抗告人提出台灣台中
    地方法院假扣押裁定，乃法官就不同事件所為裁定，不得拘
    束本院。故本院認為抗告人就假扣押原因之釋明有欠缺，揆
    諸前揭說明，抗告人雖陳明願供擔保，亦不能補釋明之欠缺
    ，應認抗告人聲請假扣押之要件尚有未合，不應准許。原法
    院駁回抗告人之聲請，並無違誤。抗告意旨指摘原裁定不當
    ，求予廢棄，為無理由。
三、據上論結，本件抗告為無理由，裁定如主文。
中    華    民    國    98    年    7     月    6     日
                    民事第四庭
                        審判長法  官  張劍男
                              法  官  彭昭芬
                              法  官  翁昭蓉
正本係照原本作成。
不得抗告。
中    華    民    國    98    年    7     月    6     日
                              書記官  張淑芬


司法院資訊處製作；財團法人民間司法改革基金會備份。
